臺灣臺北地方法院民事裁定
111年度訴字第3843號
反訴原告
即被    告  陳穧壬  
訴訟代理人  沈志成律師
            施懿哲律師
反訴被告
即原    告  劉胤麟  
訴訟代理人  姚昭秀律師
反訴被告
即被   告   陳秀霞  
                      指定送達地址：新北市○○區○○路00巷00○0號
            洪仲志  



上列當事人間請求分割共有物事件，反訴原告即被告提起反訴，
本院裁定如下：
    主  文
反訴原告之訴駁回。
反訴訴訟費用由反訴原告負擔。
    理  由
一、按反訴之標的，如專屬他法院管轄，或與本訴之標的及其防
    禦方法不相牽連者，不得提起，民事訴訟法第260條第1項定
    有明文。此所稱之「相牽連」，係指反訴標的之法律關係與
    本訴標的之法律關係間，或為反訴標的之法律關係與作為本
    訴防禦方法所主張之法律關係間，兩者在法律上或事實上關
    係密切，審判資料有其共通性或牽連性者而言。換言之，為
    本訴標的之法律關係或作為防禦方法所主張之法律關係，與
    為反訴標的之法律關係同一，或當事人兩造所主張之權利，
    由同一法律關係發生，或為本訴標的之法律關係發生之原因
    ，與為反訴標的之法律關係發生之原因，其主要部分相同，
    方可認為兩者間有牽連關係（最高法院98年度台抗字第1005
    號裁定意旨參照）。是若反訴標的與本訴之標的及其防禦方
    法不具上述之「相牽連」關係者，自不備反訴之要件，依民
    事訴訟法第249 條第1項第6款規定，法院應以裁定駁回該反
    訴。
二、次按法院准為裁判分割共有物，屬處分行為，應以各共有人
    之處分權存在為前提，是分割共有物之訴，其參與分割之當
    事人以共有人為限，共有物如為不動產，其共有人為何人，
    以及應有部分各為若干，概以土地或建物之登記簿登記者為
    準（最高法院67年台上字第3131號、108年台上字第1693號
    號判決意旨參照）。準此，分割共有物事件之共有人對於登
    記簿記載有爭執，即非分割共有物訴訟所據之先決問題（最
    高法院109年度台上字第830號裁定意旨參照），難謂分割共
    有物之本訴裁定應以該爭執之法律關係為據。再按，土地法
    第34條之1第4項規定之優先承購權僅具債權效力。優先承購
    權人於他共有人出賣其應有部分予第三人時，固得行使優先
    承購權而與該共有人訂立同樣條件之買賣契約，然倘該共有
    人本於其與第三人之買賣契約而將出售之應有部分移轉登記
    予第三人，優先承購權人不得主張該買賣為無效而塗銷其移
    轉登記。因土地法第34條之1第4項所定之優先承購權僅係共
    有人間之權利義務關係，並無對抗第三人之效力，故出賣應
    有部分之共有人之通知義務，純屬共有人間之內部關係，共
    有人未踐行此項通知義務，逕出售其應有部分予他人並辦畢
    移轉登記，對他共有人僅生應否負損害賠償責任之問題，不
    影響其出售、處分之效力（最高法院109年度台上大字第216
    9 號裁定意旨參照）。從而，共有人因違反優先承買通知義
    務而生之糾紛，自難認屬分割共有物訴訟之先決問題。　　
三、本件反訴原告聲明求為確認反訴原告就本院110年度司執字第42046號強制執行事件，所拍賣坐落臺北市○○區○○段○○段000000000地號（面積：734平方公尺，權利範圍：337/4萬）、同地段0000-0000地號（面積：451平方公尺，權利範圍：337/4萬）及同地段0000-0000地號（面積：4平方公尺，權利範圍：337/4萬）等3筆土地暨其上門牌號碼臺北市○○○路000號2樓之4房屋【總面積：89.48平方公尺，陽臺面積：7.79平方公尺，共有部分：仁愛段一小段00000-000建號（面積：1,349.9平方公尺，權利範圍：103/1萬），權利範圍：1/4】有優先購買權存在（下合稱系爭不動產），並主張其為系爭不動產之共有人，依法對系爭不動產有優先承買權，惟本院110年度司執字第42046號於111年4月19日特別拍賣程序未通知其是否優先承買，致其無從行使優先購買權，而系爭不動產由反訴被告劉胤麟、陳秀霞及洪仲志3人拍定取得，且劉胤麟已對系爭不動產之全體共有人提起本訴即分割共有物之訴等情，審諸前揭說明，其所提反訴並非本訴分割共有物訴訟之先決問題，且與反訴訴訟標的即土地法第34條之1第4項之法律關係亦不相同，難認反訴與本訴間有何法律上或事實上關係密切可言，且審判資料上不具有共通性，難認與本訴原告主張之事實相牽連，反訴原告自不得於本訴之訴訟繫屬中提起反訴。
四、綜上所述，本件反訴原告提起反訴，為不合法，應依法駁回
    其反訴。
五、爰裁定如主文。
中　　華　　民　　國　　111 　年　　11　　月　　11　　日
                  民事第一庭  法　官　吳佳薇
以上正本係照原本作成。
如對本裁定抗告須於裁定送達後10日內向本院提出抗告狀，並繳
納抗告費新臺幣1,000元。
中　　華　　民　　國　　111 　年　　11　　月　　11　　日
                              書記官　陳弘毅